臺灣臺北地方法院刑事判決
109年度金易字第11號
公  訴  人  臺灣臺北地方檢察署檢察官
被      告  謝幸玲



選任辯護人  於知慶律師  
            宋子瑜律師
被      告  曾建浩


選任辯護人  於知慶律師
            廖苡慈律師
上列被告等因違反證券交易法案件，經檢察官提起公訴（106年
度偵字第25459號），本院判決如下：
    主  文
本件免訴。
    理  由
一、公訴意旨略以：被告謝幸玲、曾建浩、黃瑞珍、王家修、吳
    東明、陳麗蘭、徐福彰及史金生等8人（黃瑞珍、王家修、
    吳東明、陳麗蘭、徐福彰及史金生6人經本院另為協商判決
    ）均係股市丙墊金主，李達琪（另經檢察官為緩起訴處分確
    定）係群益證券股份有限公司營業員，均明知從事有價證券
    買賣之融資融券，屬經營證券金融事業，而經營證券金融事
    業應經主管機關金融監督管理委員會（下稱金管會）之許可
    及發給許可證照，方得營業，非證券商不得經營證券業務或
    其他證券服務事業，詎渠等未經主管機關許可及發給許可證
    照，竟各別基於經營證券金融事業之犯意，非法從事有價證
    券買賣之融資業務，而為如下犯行：
㈠、被告謝幸玲透過李達琪等人之介紹，於民國98年8月至105年1
    0月間，融資墊款予林茂榮、郝志翔等人下單買賣股票，而
    非法從事證券金融事業，以買進在臺灣證券交易所股份有限
    公司（下稱證交所）上市或在財團法人中華民國證券櫃臺買
    賣中心（下稱櫃買中心）上櫃交易之慶豐富（代號9935）、
    昱捷（代號3232）等有價證券。被告謝幸玲為使前開融資之
    債權獲得擔保或應融資借款人要求分散買賣帳戶避免遭追查
    操縱股價等不法犯行等緣故，依允諾借予林茂榮等人借款額
    度，將林茂榮等欲買進之前開個股，分別下單至以其自身及
    其子王○○（如起訴書彙總表（二）被告謝幸玲使用證券帳戶
    ）等數個證券帳戶，並分向融資人林茂榮等人收取新臺幣（
    下同）每萬元每日4元之利息，嗣經計算被告謝幸玲墊款予
    林茂榮、郝志翔購買慶豐富、昱捷等2檔有價證券之犯罪所
    得計45萬5,543元（墊款標的有價證券、墊款期間、買賣股
    數、買賣金額、犯罪所得等均詳如起訴書彙總表（一）謝幸
    玲群組、附表一（一）昱捷、（二）慶豐富等2檔股票買賣
    交易明細）。因認被告謝幸玲係違反證券交易法第18條第1
    項、第44條第1項之規定，應依同法第175條第1項論處。
㈡、被告曾建浩透過李達琪等人之介紹，於98年6月至108年5月間
    ，融資予張嘉元（已歿）、鍾瑋驛、謝幸玲、姜獻傑及廖容
    慧等人下單買賣股票，而非法從事證券金融事業，以買進在
    證交所上市或在櫃買中心上櫃交易之昱捷（代號3232）、富
    驛-KY（代號2724）、漢康（代號5205 改名中茂）、偉盟（
    代號8925）、欣厚KY（代號4924）、康聯KY（代號4144）及
    三陽（代號2206）等有價證券。被告曾建浩為使前開融資之
    債權獲得擔保或應融資借款人要求分散買賣帳戶避免遭追查
    操縱股價等不法犯行等緣故，依允諾借予張嘉元等人借款額
    度，將張嘉元等欲買進之前開個股，分別下單至以其自身及
    其配偶蔡淑真等人（如起訴書彙總表（二）被告曾建浩使用
    證券帳戶）等數個證券帳戶，並分向融資人張嘉元等人約定
    收取每萬元每日4元、向鍾瑋驛收取每萬元每日3元之利息，
    嗣經計算曾建浩墊款與張嘉元、鍾瑋驛、謝幸玲、姜獻傑及
    廖容慧購買前開昱捷、富驛-KY、漢康（改名中茂）、偉盟
    、欣厚KY、康聯KY及三陽等7檔有價證券之犯罪所得計6936
    萬444元（墊款標的有價證券、墊款期間、買賣股數、買賣
    金額、犯罪所得等均詳如起訴書彙總表（一）曾建浩群組、
    附表二（一）至（七）之昱捷、富驛KY、漢康、偉盟、欣厚
    KY、康聯KY及三陽等7檔股票買賣交易明細）。因認被告曾
    建浩係違反證券交易法第18條第1項、第44條第1項之規定，
    應依同法第175條第1項之未經核准經營證券金融事業罪嫌論
    處。
二、按案件曾經判決確定者，應諭知免訴之判決，並得不經言詞
    辯論為之，刑事訴訟法第302條第1款、第307條分別定有明
    文。又法律上一罪之案件，無論其為實質上一罪（接續犯、
    繼續犯、集合犯、結合犯、吸收犯、加重結果犯）或裁判上
    一罪（想像競合犯及刑法修正前之牽連犯、連續犯），在訴
    訟上均屬單一性案件，其刑罰權既僅一個，自不能分割為數
    個訴訟客體，縱僅就其一部分犯罪事實提起公訴或自訴，如
    構成犯罪，即與未起訴之其餘犯罪事實發生一部與全部之關
    係（即公訴不可分），法院對此單一不可分之整個犯罪事實
    ，即應全部審判（即審判不可分）；而單一案件之一部犯罪
    事實曾經有罪判決確定者，其既判力自及於全部，其餘犯罪
    事實不受雙重追訴處罰（即一事不再理），否則應受免訴之
    判決（最高法院96年度台非字第143號、103年度台上字第44
    15號判決意旨參照）。
三、經查：　　
㈠、被告謝幸玲係股市丙墊金主，明知經營證券金融事業，應經
    主管機關金管會之核准，方得經營。詎被告謝幸玲為賺取墊
    款利息，竟基於非法從事有價證券買賣之融資事業之意，經
    由綽號「小周」、「阿發」之人的介紹，同意以按月收取交
    割金額10％之利息，以「謝幸玲丙墊帳戶」為張力壬買賣和
    椿公司股票，並自102年9月6日起迄同年12月24日止，透過
    謝幸玲丙墊帳戶買入及賣出和椿科技股份有限公司（下稱和
    椿公司）股票，並因此收取利息共計40萬4,552元。　
㈡、被告曾建浩係股市丙墊金主，明知經營證券金融事業，應經
    金管會之核准，方得經營。詎曾建浩為賺取墊款利息，竟基
    於非法從事有價證券買賣之融資事業之意，經由宏遠證券股
    份有限公司協理江韶民、營業員白濱奇及群益金鼎證券股份
    有限公司營業員李達琪等人之介紹，同意以每日每萬元2.5
    元計算之利息，以「曾建浩丙墊帳戶」為林田鈞買賣和椿公
    司股票，並自102年8月29日起迄同年12月25日止，透過曾建
    浩丙墊帳戶買入及賣出和椿公司股票，並因此收取利息共計
    124,358元。
㈢、上開㈠、㈡部分，業經臺灣臺北地方檢察署檢察官提起公訴（1
    08年度偵字第2700號），經本院以108年度金訴字第51號（
    下稱前案），分別判決被告謝幸玲犯證券交易法第175條第1
    項之未經核准經營證券金融事業罪，處有期徒刑6月，併科
    罰金30萬元，有期徒刑如易科罰金，罰金如易服勞役，均以
    1,000元折算1日確定；被告曾建浩犯證券交易法第175條第1
    項之未經核准經營證券金融事業罪，處有期徒刑4月，併科
    罰金20萬元，有期徒刑如易科罰金，罰金如易服勞役，均以
    1,000元折算1日確定，有臺灣臺北地方檢察署檢察官108年
    度偵字第2700號起訴書、本院108年度金訴字第51號判決，
    及臺灣高等法院被告前案紀錄表附卷可稽，並經本院依職權
    調取本院108年度金訴字第51號刑事案卷查核屬實。
㈣、按刑事法之集合犯，指立法者所制定之犯罪構成要件中，本
    即預定有數個同種類行為將反覆實行之犯罪而言，例如經營
    、從事業務、收集、販賣、製造、散布等行為概念均屬之；
    此種犯罪以反覆實行為常態，具侵害法益之同一性，刑法評
    價為構成要件行為單數，僅成立一罪（最高法院107年度台
    上字第2502號判決意旨參照）；就前開未經核准經營證券金
    融事業之性質而言，於構成要件類型上含有多次性與反覆性
    ，是基於經營同一事業之目的，反覆經營上述事業之行為，
    於刑法評價上應成立集合犯一罪。查本件被告謝幸玲、曾建
    浩被訴違反證券交易法之犯行，依起訴意旨觀之，其等均係
    未經主管機關許可及發給許可證照，而分別基於未經核准經
    營證券金融事業之單一概括決意，被告謝幸玲自98年8月至1
    05年10月間，融資墊款予林茂榮、郝志翔等人下單買賣股票
    ，被告曾建浩則自98年6月至108年5月間，融資予張嘉元、
    鍾瑋驛、謝幸玲、姜獻傑及廖容慧等人下單買賣股票，非法
    從事有價證券買賣之融資業務，而認應論以集合犯之實質一
    罪。是本案被告謝幸玲、曾建浩被訴事實與前案犯罪事實，
    係於密接之期間，基於經營同一事業之目的，反覆經營上述
    事業，實屬集合犯之實質上一罪而為同一案件，應為前案確
    定判決效力所及，至為明確。從而，檢察官就被告謝幸玲、
    曾建浩之同一案件向本院重行起訴，即有未洽，揆諸首揭說
    明，本件爰就被告謝幸玲、曾建浩部分不經言詞辯論，逕行
    諭知免訴之判決。
據上論斷，應依刑事訴訟法第302條第1款、第307，判決如主文
。
本案經檢察官黃冠運提起公訴。
中　　華　　民　　國　　111 　年　　12　　月　　16　　日
                  刑事第十六庭  法  官    郭  嘉
以上正本證明與原本無異。
如不服本判決應於收受送達後20日內向本院提出上訴書狀，並應
敘述具體理由；其未敘述上訴理由者，應於上訴期間屆滿後20日
內向本院補提理由書（均須按他造當事人之人數附繕本）「切勿
逕送上級法院」。因疫情而遲誤不變期間，得向法院聲請回復原
狀。
                                書記官　萬可欣
中　　華　　民　　國　　111 　年　　12　　月　　16　　日